【裁判字號】    89,訴,390
【裁判日期】    890818
【裁判案由】    遺棄
【裁判全文】
台灣基隆地方法院刑事判決                          八十九年度訴字第三九０號
    公  訴  人  臺灣基隆地方法院檢察署檢察官
    被      告  甲○○
右列被告因妨害家庭案件，經檢察官提起公訴（八十九年度偵續字第一八號），本院
判決如左：
    主      文
甲○○無罪。
    理      由
一、公訴意旨略以：被告甲○○於民國八十八年四月九日上午六、七時許，與王辛在
    （已死亡）、許德來三人，在基隆市○○區○○路五十八巷二十八弄七十九之一
    號甲○○住處共同飲酒作樂。至下午三時許，許德來離開至屋外上廁所，於三時
    二十分許，甲○○亦外出上廁所時，發現許德來跪趴在屋前水溝邊，向前欲叫醒
    許德來卻無反應，遂通知王辛在二人擬合力將許德來抬上台階，至第四階時因搬
    不動，即將許德來放回原處。甲○○、王辛在二人將無自救力之許德來遺棄於水
    溝邊，返回屋內繼續喝酒，於下午四時許，甲○○再度至現場探視許德來，因叫
    不醒許德來而又回屋內喝酒，嗣於當日下午六時許，為鄰居乙○○發現時，許德
    來已因酒精中毒死亡，因認甲○○涉有遺棄致人於死罪嫌。
二、按犯罪事實應依證據認定之，無證據不得推定其犯罪事實；又不能證明被告犯罪
    者，應諭知無罪之判決，刑事訴訟法第一百五十四條、第三百零一條第一項分別
    定有明文。查刑法上之遺棄罪，以行為人對於遺棄客體有無保護義務而異其規定
    ，如對於遺棄客體有保護義務者，無論係積極之作為，或消極之不作為，固均可
    構成遺棄罪，但如對於遺棄客體並無保護義務者，僅積極的作為遺棄，始有構成
    該罪之可能。訊據被告甲○○堅決否認有何遺棄犯行，辯稱：伊與王辛在、許德
    來於八十八年四月九日上午六時許，一起在其上開住處喝酒，直至當日下午三時
    許，三人均已酒醉，伊發現許德來跌倒於屋前之水溝邊，曾叫王辛在共同擬將其
    抬回屋內，但因二人酒醉抬不動而作罷，心想等許德來酒醒之後再說，伊沒有故
    意遺棄許德來等語。
三、本件公訴意旨認被告有遺棄無自救力之許德來致死犯行，無非以告訴人許萬福之
    指述為其論據。經查：許德來係於八十八年四月九日下午六時二十五分許，為基
    隆市○○路社寮里十四鄰鄰長乙○○發現陳屍於基隆市○○路五十八巷二十八弄
    七十九號之一屋前水溝內，此經證人乙○○於警訊時及本院於八十九年七月十三
    日至現場勘驗時到場陳述明確。而許德來經法務部法醫研究所法醫解剖鑑定結果
    ，其死因為急性酒精性中毒，導致呼吸衰竭死亡，死亡方式為意外，有該所八十
    八年八月二十四日法醫所八八文理字第一０八八號函附鑑定報告在卷可稽。又許
    德來與被告及王辛在共同於八十八年四月九日上午六時許開始飲酒，許德來於當
    日下午三時許，從屋內外出步下台階上廁所，因酒醉不慎跌倒於水溝邊，迨被告
    於不久後外出上廁所發現時，因被告與王辛在二人亦皆酒醉，無力將許德來抬回
    屋內而作罷，被告二人認為許德來酒醒之後會自行進入屋內，遂仍讓其躺臥該處
    等情，業據被告及王辛在於警訊、偵查中供述甚詳，彼二人之陳述始終相符，堪
    信被告之供詞為真實。又經本院前往現場屨勘結果，被告住處門前，係以石板堆
    砌之台階，不僅溼滑鬆動，又無欄杆可資扶手，有勘驗筆錄一份及照片四張附卷
    可證，以許德來當時酒醉情形，應係腳步不穩而滑落水溝，此與前揭法醫研究所
    鑑定報告中所稱，許德來頭部、胸部、背、腰部及四肢均係擦傷之皮肉傷情況，
    亦相吻合。被告在發現許德來躺臥水溝之時，自己已然酒醉，雖曾要王辛在共同
    將許德來抬起，終因力有不逮而放棄，仍讓許德來躺在原處，然亦無積極之將許
    德來遺棄之作為。況飲酒至醉者並非均會急性酒精中毒，自無強求被告必須將許
    德來立刻送醫之理，而許德來大腿部分傷勢，係與王辛在於飲酒之時，遭王辛在
    以煙頭及打火機燙傷所致，已據王辛在於偵查中坦承（見八十八年度相字第一三
    ０號相驗卷第十三頁），亦與被告無關。本件既不能證明被告有何積極遺棄許德
    來之事實，又查無其他證據足資認定被告有公訴人所指之犯行，揆諸前開說明，
    自應為無罪判決之諭知。
據上論斷，應依刑事訴訟法第三百零一條第一項，判決如主文。
本案經檢察官周慶華到庭執行職務
中      華      民      國      八十九      年    八    月    十八      日
                              台灣基隆地方法院刑事第三庭
                                    法  官  陳培仁
右正本證明與原本無異。
如不服本判決，應於判決送達後十日內向本院提出上訴狀( 應附繕本 )，上訴於臺灣
高等法院。
                                    書記官   張堅國
中      華      民      國      八十九      年    八    月    二十二    日


司法院資訊處製作；財團法人民間司法改革基金會備份。
